【裁判字號】    97,婚,231
【裁判日期】    971020
【裁判案由】    離婚
【裁判全文】
臺灣臺南地方法院民事判決               97年度婚字第231號
原      告  甲○○
被      告  乙○○
上列當事人間請求離婚事件，經本院於民國97年10月6日言詞辯
論終結，判決如下：
    主      文
准原告與被告離婚。
訴訟費用新臺幣參仟元由被告負擔。
    事實及理由
一、本件被告未於言詞辯論期日到場，核無民事訴訟法第386條
    所列各款情形，爰依原告之聲請，由其一造辯論而為判決。
二、本件原告起訴主張：
  (一)原告甲○○（男，民國○○年○月○○日生，身分證統一編號：Ｚ
    000000000號）與被告乙○○（女，59年11月11日生，中國
    福建省人）於92年4月15日在中國福建省福州市公證結婚，
    92年5月7日在我國戶政機關辦理結婚登記，目前兩造婚姻關
    係存續中，未生育子女。
  (二)被告在92年7月23日來臺灣與原告團聚，原告帶被告至戶政
    事務所辦理手續，隔天又上派出所報流動人口，連續幾天彼
    此都相安無事，然被告來臺灣七天後竟趁著原告去工作時，
    悄悄離家出走，而且將衣物及證件全數帶走，被告此舉令原
    告愕然。被告離家後，原告打被告所留的電話，沒人接聽，
    沒辦法原告只好去派出所報失蹤人口，如此近兩年被告皆無
    信息。於95年4月中旬原告接到桃園女子監獄的通知，表示
    被告被依兩岸關係條例被羈押起來。因被告的無情惡意遺棄
    ，原告也無意再與被告有瓜葛，因此就不再連絡，嗣後被告
    也被遣送回大陸。如今兩造分開已近五年，實在不必維持此
    婚姻關係。被告惡意拋夫離家出走，實屬惡意遺棄，又兩造
    分居已近五年，夫妻感情已蕩然無存，因此雙方已經無幸福
    美滿的婚姻生活可期待，實不必勉強維持這有名無實的婚姻
    ，爰依民法第10 52條第1項第5款、同條第2項規定，提起本
    件訴訟等情。並聲明：請准原告與被告離婚。
三、被告未於言詞辯論期日到場，亦未提出書狀作任何聲明或陳
    述。
四、得心證之理由：
  (一)按結婚或兩願離婚之方式及其他要件，依行為地之規定。判
    決離婚之事由，依臺灣地區之法律。夫妻之一方為臺灣地區
    人民，一方為大陸地區人民者，其結婚或效力，依臺灣地區
    之法律。臺灣地區與大陸地區人民關係條例第52條第1項、
    第2項及第53條定有明文。次按夫妻之一方以惡意遺棄他方
    在繼續狀態中者，他方得向法院請求離婚，民法第1052條第
    1項第5款亦定有明文。又按民法第1052條第1項第5款所謂以
    惡意遺棄他方，不僅須有違背同居義務之客觀事實，並須有
    拒絕同居之主觀情事，始為相當（參照最高法院85年度臺上
    字第572號判決）。
  (二)經查，原告主張其為臺灣地區人民，被告為中國福建省人民
    ，兩造於92年4月15日在中國福建省福州市公證結婚，92 年
    5月7日在我國戶政機關辦理結婚登記，目前兩造婚姻關係存
    續中，未生育子女之事實，業據原告提出戶籍謄本、結婚公
    證書、財團法人海峽交流基金會證明書為證，並經本院向臺
    南市東區戶政事務所調閱兩造結婚登記相關資料，有臺南市
    東區戶政事務所97年4月15日南市東戶三字第09700023640號
    函及所附結婚登記申請書、公證書、結婚證明書、財團法人
    海峽交流基金會證明書、申請書、戶籍謄本等在卷足稽，核
    屬相符，堪信為真正。因之，依上開規定，兩造間判決離婚
    之事由，應依臺灣地區之法律。
  (三)次查，原告主張被告於92年7月23日來臺灣與原告團聚，七
    天後竟趁著原告去工作時，悄悄離家出走，而且將衣物及證
    件全數帶走，原告無法與被告連絡上，只好去派出所報失蹤
    人口，直到95年4月中旬原告接到桃園女子監獄的通知，表
    示被告被依兩岸關係條例被羈押起來，嗣後被告也被遣送回
    大陸等情，業據原告提出臺灣桃園女子監獄通知單1份為證
    ，並經原告聲請本院向臺南市警察局第一分局函查結果，大
    陸地區人民乙○○於92年11月20日經入出境管理局通報行方
    不明，且於95年4月3日因涉其他案件（非法工作）經中壢分
    局尋獲，在宜蘭靖盧收容等情，有臺南市警察局第一分局97
    年6月5日南市警一戶字第09741232600號函及所附大陸地區
    人民行方不明查詢資料1紙可稽。再經本院向內政部入出國
    及移民署函查結果，被告已於95年8月17日遭遣返出境，迄
    今無申請來臺紀錄等情，有內政部入出國及移民署97年4月
    25 日移署資處雲字第09710845310號函及所附被告入出國日
    期證明書及入出境申請相關資料可參，核屬相符，堪信原告
    上開主張為真正。
  (四)查被告來台團聚期間既於92年7月底間即離家出走，拒不與
    原告同居，嗣於二年餘後始因非法工作而遭遣返，迄今均未
    來臺與原告同居，且被告既未舉證證明有何拒絕與原告同居
    之正當理由，即屬無正當理由拒絕與原告同居，客觀上已有
    違背同居義務之事實，亦有拒絕與原告同居之主觀情事，揆
    諸前開說明，被告顯係已惡意遺棄原告在繼續狀態中。
五、從而，原告以被告惡意遺棄原告在繼續狀態中為由，依民法
    第10 52條第1項第5款規定，訴請判決離婚，依法並無不合
    ，應予准許。
六、又按原告本於民法第1052條所列各項中之數項離婚事由提起
    離婚之訴，係合併提起數宗形成之訴，可致同一之法律效果
    ，此種起訴之形態，學者謂之為重疊的訴之合併。其訴訟標
    的雖有數項，而僅有單一之聲明，法院應就原告所主張之數
    項訴訟標的逐一審理，如認定其中一項訴訟標的為有理由，
    固可即為原告勝訴之判決，惟必須認定原告所主張之各項訴
    訟標的均無理由時，始得為其敗訴之判決（參照最高法院86
    年度臺上字第997號判決）。經查，本件原告主張依民法第
    1052條第1項第5款及同條第2項之離婚事由訴請離婚，僅有
    單一之聲明，但訴訟標的則有數項，為重疊的訴之合併，本
    院既認原告依民法第1052條第1項第5款之規定請求離婚為有
    理由，有如上述，則就其餘事由即無再予審酌之必要，爰不
    予逐一論述，併予敘明。
七、本件訴訟費用應由敗訴之被告負擔。經查，原告支出第一審
    訴訟費用（裁判費）新臺幣3,000元，應由被告負擔，爰確
    定如主文第二項所示。
八、據上論結，本件原告之訴為有理由，依民事訴訟法第385條
    第1項前段、第78條、第87條第1項，判決如主文。
中    華    民    國    97    年    10    月    20    日
                  家事法庭    法  官  鄭  彩  鳳
上正本係照原本作成。
如對本判決上訴，須於收受判決正本送達後20日內向本院提出上
訴狀，並繳納上訴費及附具繕本。
中    華    民    國    97    年    10    月    20    日
                              書記官  黃  心  怡


司法院資訊處製作；財團法人民間司法改革基金會備份。
